最高法院刑事判決　　　　　　　　　 111年度台上字第3177號
　　　　　　　　　　　　　　　　　 111年度台上字第3181號
上　訴　人　許丞皓


選任辯護人　黃傑琳律師
上列上訴人因違反洗錢防制法等罪案件，不服臺灣高等法院臺中
分院中華民國111年3月8日第二審判決（110年度金上訴字第2229
、2233號，起訴及追加起訴案號：臺灣臺中地方檢察署109 年度
偵字第31094、35071號），提起上訴，本院判決如下：
    主  文
上訴駁回。
    理  由
壹、原判決附表〈下稱附表〉一編號3至9所示部分：
一、刑事訴訟法第377 條規定，上訴於第三審法院，非以判決違
    背法令為理由，不得為之。是提起第三審上訴，應以原判決
    違背法令為理由，係屬法定要件。如果上訴理由書狀並未依
    據卷內訴訟資料，具體指摘原判決不適用何種法則或如何適
    用不當，或所指摘原判決違法情事，顯與法律規定得為第三
    審上訴理由之違法情形不相適合時，均應認其上訴為違背法
    律上之程式，予以駁回。
二、本件原審審理結果，認定上訴人許丞皓有如原判決犯罪事實
    欄一㈡所載之犯行，因而撤銷第一審關於其附表一編號3至9
    所示罪刑部分之判決，改判依想像競合犯規定從一重論處上
    訴人共同犯洗錢防制法第14條第1項之一般洗錢共7罪刑（詳
    附表一編號3至9所示），並定其應執行刑，另維持第一審有
    關諭知沒收部分之判決，駁回上訴人對於此部分在第二審之
    上訴，已依其調查證據之結果，載述憑以認定之心證理由。
三、證據之取捨及事實之認定，為事實審法院之職權，如其判斷
    無違經驗法則或論理法則，不能任意指為違法。原判決依憑
    上訴人之不利己供述（坦承有於附表二編號1、2「提領包裹
    時間、地點」欄所示之時、地，依真實姓名年籍不詳，於通
    訊軟體LINE〈下稱LINE〉自稱「李○」之人〈下稱「李○」
    〉指示領取包裹後，將包裹寄放在「空軍一號」客運站內，
    獲得日薪新臺幣〈下同〉1,000 元之報酬等情），並參酌證
    人即告訴人王○○、黃○○、陳○○、阮○○、游○○、陳
    ○○、鄭○○、林○○、童○○等不利於上訴人之證詞，及
    卷附臺灣新北地方法院107 年度簡字第3593號判決、臺灣高
    等法院被告前案紀錄表、王○○、黃○○提出之LINE對話紀
    錄截圖、包裹外觀照片、統一超商股份有限公司（下稱統一
    超商）代收款專用繳款證明、上訴人與「李○」於LINE的對
    話紀錄翻拍照片、統一超商貨態查詢資料、取貨明細表、路
    口監視器錄影畫面翻拍照片、王○○設於第一商業銀行股份
    有限公司（下稱第一銀行）、遠東國際商業銀行股份有限公
    司及中華郵政股份有限公司（下稱郵局）之帳戶暨黃雅鈴設
    於元大商業銀行股份有限公司之帳戶的客戶基本資料及交易
    明細表、陳○○提出之台北富邦商業銀行股份有限公司自動
    櫃員機交易明細表、手機通聯紀錄翻拍照片、阮○○提出之
    第一銀行自動櫃員機交易明細表、帳戶存摺內頁明細影本、
    游○○提出之國泰世華商業銀行股份有限公司自動櫃員機交
    易明細表、陳○○提出之郵局自動櫃員機交易明細表、網路
    訂單及手機通聯紀錄翻拍照片、鄭○○提出之新臺幣轉帳交
    易明細、通話紀錄、存摺帳戶查詢資料翻拍照片、林○○提
    出之交易明細翻拍照片、童○○提出之郵局帳戶交易明細、
    第一銀行、彰化商業銀行自動櫃員機交易明細表、臺灣臺中
    地方法院110年度金訴字第151、537 號判決、臺灣雲林地方
    法院109年度訴字第876號判決等證據資料，經綜合判斷，認
    定上訴人有共同洗錢犯行，已敘明其取捨證據及認定之理由
    ，對於上訴人否認犯行，辯稱不知所領取包裹內容物為何，
    直到警方通知，才知道「李○」係從事不法行為云云，如何
    不足採信，已依據卷內資料，予以指駁，說明金融帳戶之存
    摺及金融卡本身不具高度財產價值，「李○」僱用上訴人領
    取內有金融帳戶資料之包裹後，置放於「空軍一號」，其目
    的係利用該他人之存款帳戶，供作隱匿其財產犯罪，以規避
    執法人員之查緝，並隱匿自己犯罪所得財物，係目前社會上
    時有所聞之詐欺犯罪模式，亦經坊間書報雜誌、影音媒體多
    所報導及再三披露，為眾所周知之情事。且上訴人曾提供所
    申設之金融帳戶予詐欺集團做為詐騙後之匯款帳戶，經論罪
    科刑確定之特殊經驗，上訴人對此難諉為不知。從而，上訴
    人對於其所領取轉交內有金融帳戶資料之包裹，一旦交付毫
    無信賴關係，復未曾謀面之「李○」，「李○」將可持之做
    為犯罪使用，且上訴人並無任何能力控制「李○」如何使用
    ，亦無力防止該帳戶遭「李○」做為洗錢之用等情，應有所
    認知。故上訴人將所領取如附表二所示金融帳戶包裹寄放於
    「空軍一號」時，主觀上對「李○」將持該等金融帳戶做為
    詐欺取財，並透過人頭帳戶之轉帳、提領，以隱匿詐欺犯罪
    所得去向，從事洗錢犯行應有所認知，且不違背其本意。上
    訴人既與「李○」基於共同犯罪之犯意聯絡，且分擔整個犯
    罪行為中之一部分，即領取金融帳戶包裹之行為（或稱「取
    簿手」），其與「李○」係相互利用對方行為，以達其等犯
    罪之目的，自應就附表三編號1至7所示7 次洗錢犯行，分擔
    共同正犯之責。所為論斷，與經驗及論理法則，尚無不合，
    且凡有證據能力經合法調查之證據，包括直接證明待證事實
    之直接證據、可得推論直接事實之間接證據，及推論證據證
    明力之輔助證據，皆為法院評價之對象，由法官本於生活經
    驗上認為確實之經驗法則及論理法則，以形成確信之心證。
    上訴意旨置原判決已明白論斷說明之事項於不顧，仍謂原判
    決係以擬制之方式認定犯罪事實，伊自始至終均不知包裹內
    之物品為何，無法預見包裹內為他人受詐欺之存摺及提款卡
    ，更無從預見該存摺及提款卡將供「李○」作為隱匿犯罪所
    得之用，退萬步言，縱令伊對包裹內為他人之存摺及提款卡
    有所預見，但單純提供金融帳戶之提款卡及密碼，僅成立洗
    錢之幫助犯，伊之行為亦應論以幫助犯，而非共同正犯云云
    ，無非對原審採證認事職權之適法行使及已說明論斷之事項
    ，依憑己見，再為爭辯，且本件上訴人係擔任「取簿手」，
    所為與單純提供金融帳戶之提款卡及密碼予不認識之人，主
    觀上又認識該帳戶可能作為收受及提領特定犯罪所得使用，
    他人提領後即產生遮斷資金流動軌跡以逃避國家追訴、處罰
    效果，而仍基於幫助犯意提供之情形並不相同，自無從比附
    援引本院對上開情形論以一般洗錢幫助犯的法律見解，其執
    此指摘原判決不當，難認係適法之第三審上訴理由。
四、洗錢防制法第16條第2項規定：「犯前2條之罪，在偵查或審
    判中自白者，減輕其刑。」亦即犯同法第14條之一般洗錢罪
    ，若在偵查或審判中自白者，有上開減輕其刑規定之適用。
    原判決已敘明上訴人始終否認一般洗錢犯行，自無洗錢防制
    法第16條第2 項減輕其刑規定之適用。核其論斷，雖較簡略
    ，但上訴人既不承認洗錢犯行，難認其有就洗錢犯行自白之
    意，原判決認無上揭減刑規定之適用，於法無違。上訴意旨
    以其對於依「李○」指示領取包裹並轉交之過程，供述甚詳
    ，並提供與「李○」之對話紀錄，應認已對洗錢之事實自白
    云云，資以指摘原判決未依上揭規定予以減輕，有所不當，
    無非對原判決已明白論斷之事項，重為爭論，亦非合法之第
    三審上訴理由。
五、其餘上訴意旨，均非依據卷內訴訟資料具體指摘原判決不適
    用何種法則或如何適用不當，徒就原審採證認事職權之適法
    行使，以及原判決已明白論斷說明之事項，暨其他不影響於
    判決結果之枝節問題，漫事爭論，顯與法律規定得為第三審
    上訴理由之違法情形不相適合。揆之首揭說明，此部分上訴
    違背法律上之程式，應予駁回。又刑事訴訟法第376條第1項
    各款所列之案件，如經第一審判決有罪，而第二審駁回上訴
    或撤銷並自為有罪判決者，不得上訴第三審法院。原判決此
    部分關於上訴人想像競合犯詐欺取財罪部分，係刑事訴訟法
    第376條第1項第4 款所列不得上訴於第三審法院之案件，且
    無同條第1 項但書之事由。上訴人對於得上訴於第三審法院
    之洗錢罪部分的上訴，既屬不合法而應從程序上駁回，則不
    得上訴於第三審法院之詐欺取財罪部分，自無從適用審判不
    可分原則併為實體上審判，應一併駁回。
貳、附表一編號1、2所示部分：
一、刑事訴訟法第376條第1項各款所規定之案件，經第二審判決
    者，除第二審法院係撤銷第一審法院所為無罪、免訴、不受
    理或管轄錯誤之判決，並諭知有罪之判決，被告或得為被告
    利益上訴之人得提起上訴外，其餘均不得上訴於第三審法院
    ，為該條項所明定。
二、本件上訴人與「李○」基於詐欺取財之犯意聯絡，由「李○
    」以附表二所示方式，分別向王○○、黃○○施用詐術，致
    其等陷於錯誤，分別寄出帳戶之存摺及金融卡包裹後，再由
    上訴人依「李○」指示，前往領取該包裹部分，原判決係撤
    銷第一審判決此部分之罪刑，改判論處上訴人共同犯詐欺取
    財共2罪刑之判決，核屬刑事訴訟法第376條第1項第4款不得
    上訴第三審法院之罪，且未合於同條項但書例外得上訴第三
    審之要件，依首開說明，自不得上訴於第三審法院。上訴人
    猶對此部分提起上訴，顯為法所不許，應併予駁回。
據上論結，應依刑事訴訟法第395條前段，判決如主文。
中    華    民    國   111    年    9     月    21    日
                  刑事第八庭審判長法  官  何  菁  莪  
                                  法  官  何  信  慶  
                                  法  官  朱  瑞  娟  
                                  法  官  黃  潔  茹  
                                  法  官  劉  興  浪  
本件正本證明與原本無異
                                  書記官
中    華    民    國   111    年    9     月    22    日